臺灣高雄地方法院刑事判決　　　　　　 94年度簡上字第132號
上　訴　人
即　被　告　乙○○
選任辯護人　邱超偉律師
　　　　　　石繼志律師
上列上訴人因傷害案件，不服本院高雄簡易庭民國九十四年一月
二十五日九十四年度簡字第四七五號第一審判決（聲請簡易判決
處刑案號：九十三年度偵緝字第二二二七號）提起上訴，本院合
議庭認不得以簡易判決處刑，改依通常程序自為第一審之判決，
判決如下：
    主  文
原判決撤銷。
乙○○無罪。
    理  由
壹、公訴意旨略以：被告乙○○與告訴人丁○○均在高雄縣鳳山
    市○○街二七號二樓賃屋居住，於民國九十三年三月二十日
    夜間八時許，因告訴人在上址屋內燉煮雞湯造成房屋跳電而
    打擾被告作息，被告遂與告訴人發生爭執，進而出手加以毆
    打，致告訴人因而受有左肩挫傷瘀腫之傷害，因認被告涉犯
    刑法第二百七十七條第一項之普通傷害罪嫌。
貳、程序方面：按被告以外之人於偵查中向檢察官所為之陳述，
    除顯有不可信之情況者外，得為證據，刑事訴訟法第一百五
    十九條之一定有明文，本件告訴人丁○○於檢察官偵查中所
    為之證述內容，業經其具結擔保其證詞之真實性，且經本院
    提示後，公訴人、被告及其辯護人對該證詞之證據能力不爭
    執，是並無顯有不可信之情況，自應具有證據能力，先為敘
    明。
參、實體方面：
一、按被告未經審判證明有罪確定前，推定其為無罪；犯罪事實
    ，應依證據認定之，無證據不得認定犯罪事實。又不能證明
    被告犯罪者，應諭知無罪之判決，刑事訴訟法第一百五十四
    條、第三百零一條第一項分別定有明文。次按，認定犯罪事
    實所憑之證據，雖不以直接證據為限，間接證據亦包括在內
    ，然而無論直接證據或間接證據，其為訴訟上之證明，須於
    通常一般人均不致有所懷疑，而得確信其為真實之程度者，
    始得據為有罪之認定，倘其證明尚未達到此一程度，而有合
    理之懷疑存在時，即難遽採為不利被告之認定，最高法院著
    有七十六年臺上字第四九八六號判例可資參照。又依刑事訴
    訟法第一百六十一條第一項規定，檢察官就被告犯罪事實，
    應負舉證責任，並指出證明之方法。因此，檢察官對於起訴
    之犯罪事實，應負提出證據及說服之實質舉證責任。倘其所
    提出之證據，不足為被告有罪之積極證明，或其指出證明之
    方法，無從說服法院以形成被告有罪之心證，基於無罪推定
    之原則，自應為被告無罪判決之諭知，最高法院亦著有九十
    二年臺上字第一二八號判例可參。末按，告訴人之告訴係以
    使被告受刑事訴追為目的，是其陳述是否與事實相符，仍應
    調查其他證據以資審認，最高法院五十二年臺上字第一三０
    ０號判例著有明文。
二、公訴人認被告乙○○涉犯傷害罪嫌，無非係以告訴人丁○○
    之指訴及大東醫院診斷證明書為論罪依據。然訊據被告則堅
    決否認有何傷害犯行，辯稱：案發當時，伊確實有因跳電的
    事去找告訴人討論，感覺到告訴人有一些不愉快，但伊與告
    訴人並未有肢體之接觸，嗣後伊即打電話給房東，請房東來
    開位於另一室友房內之電源總開關，房東來了之後，有與告
    訴人說了一些話，不久後就離開，而伊亦離去該處去找男友
    ，自始至終伊未曾進入告訴人房間，不知道為何告訴人會告
    伊傷害等語。
三、公訴人所舉之前開證據中，關於大東醫院診斷證明書，僅能
    用以證明告訴人於九十三年三月二十日至大東醫院就診時，
    確實受有該診斷證明書所載之傷害，然並無法證明該等傷害
    係由被告毆打告訴人所致，是本件被告有無前開公訴人所指
    之犯行，即應以告訴人指訴之內容可否採信，以為判斷。
四、查告訴人丁○○於偵訊中證述：案發當時因伊在燉煮雞湯，
    不小心造成跳電，被告就衝進伊房間，罵伊「幹你娘臭雞巴
    」，再將伊推倒在床上，把伊打了一頓，但因當時沒電，沒
    有燈，不知道被告如何打伊云云（見偵一卷第三九、四十頁
    ）；嗣於本院審理中證述：案發當日夜間七、八時左右，伊
    因為燉煮雞湯造成跳電，被告就開始罵伊「幹你娘臭雞巴」
    ，說伊妨害其看電視，後來被告出去打電話，之後再回來踢
    伊房門，要伊開門，待伊打開房門後，被告衝進伊房間，沒
    有說任何話就將伊推到床上，抓住伊手腕而將伊壓制在床上
    ，伊有試圖爬起但無法起身，被告並很用力打了伊肩膀很多
    下，但未打伊其他部位，伊覺得很痛，與告訴人拉扯了一段
    時間，而此時因跳電緣故屋內一片漆黑，嗣房東來到現場，
    伊遂向房東表示被告衝到伊房內打伊，但伊當時不知道伊自
    己有受傷，故未讓房東觀看傷勢，當晚伊並有報警處理，是
    警察詢問伊何處受傷，伊捲起衣服後，才發現自己有受傷，
    之後警察帶伊去驗傷，伊取得驗傷單後，於隔日才又持驗傷
    單至警局製作筆錄，並有給製作筆錄之警察觀看傷勢云云（
    見本院卷第四二至四八頁），則依告訴人上開二次陳述內容
    ，告訴人就本件案發當時，被告究係於跳電情形一發生，即
    行衝入告訴人房間毆打告訴人，抑或是先與告訴人發生爭吵
    ，嗣去撥打電話後，復行回到案發地點進入告訴人房間毆打
    告訴人乙節，其先後所述已然不相一致；再就告訴人前開所
    述遭被告毆打之情節，當時被告既係不分究理、在情緒激動
    狀況下攻擊告訴人，何以被告僅專就告訴人之肩膀為攻擊，
    而未毆打告訴人身體其他部位？此實與一般常情有違。況且
    ，依告訴人所述，被告非但毆打其肩膀，並抓住其手腕以為
    壓制，告訴人有試圖起身而未果，則在雙方如此嚴重之肢體
    衝突下，告訴人最終竟僅受有左肩挫傷瘀腫之傷害，亦與常
    情不符。此外，告訴人稱其遭被告毆打後感到非常痛楚，然
    其又謂在到警局報案之前，未曾發現其受有傷害，係經警察
    詢問而捲起衣服後，才發現其有受傷等情，亦與常人感覺身
    體某部位痛楚時，必先觀看該部位是否受傷，以判斷應否即
    行予以治療之處理方式相異。綜上，告訴人指陳之內容，既
    有先後不相一致及甚多與常情相違之處，實難遽以採信而為
    被告不利之認定。
五、至證人即被告與告訴人之房東甲○○○雖於本院審理中證述
    ：案發當時，被告有打電話告訴伊房屋跳電，伊接到電話半
    小時後到達案發地點，去到該處後，看到被告與告訴人在吵
    架，告訴人說遭被告毆打，並有拉開衣服讓伊觀看其左上臂
    接近肩膀處之傷勢，但伊並未看到被告打告訴人之情形云云
    （見本院卷第四九至五一頁），顯與告訴人前開證稱：案發
    當晚未讓房東觀看傷勢，是至警局報案時方發現自己受傷乙
    節，相互矛盾，而此經本院於詰問證人甲○○○完畢後，再
    將此等矛盾之處告知告訴人，告訴人仍堅稱：伊是在警局時
    ，經警察詢問伊何處受傷，伊掀起衣袖讓警察觀看時，才發
    現左肩處受傷，房東當日來處理跳電事宜時，伊並沒有讓房
    東觀看伊之傷勢，是隔天伊在警局時，警察才叫伊將傷勢給
    房東看等語（見本院卷第五二、五三頁），則證人甲○○○
    之證述內容，與告訴人指訴之情節已有上開矛盾之處，且其
    上開證詞所得證明之事項，亦為本案所不爭執之部分（即告
    訴人有為遭被告毆打之指訴，及告訴人於案發當日受有左肩
    挫傷瘀腫之傷害等事實），故其上開證述內容，尚不足為被
    告不利之認定。
六、綜上所述，告訴人丁○○之指訴尚難遽以採信，無從使本院
    產生告訴人所受前開傷害係因遭被告毆打所致之確信，是本
    件公訴人認被告涉犯傷害罪嫌所憑之證據，未能達於通常一
    般之人均不致有所懷疑，而得確信其為真實之程度，依刑事
    訴訟制度「倘有懷疑，即從被告之利益為解釋」、「被告應
    被推定為無罪」之原則，即難據以為被告不利之認定。此外
    ，復查無其他積極證據，足資認定被告有何傷害犯行，原審
    未予詳察，遽予論科，尚有未洽，被告上訴指摘原判決不當
    ，為有理由，自應由本院撤銷原判決，而為被告無罪判決之
    諭知。
七、按檢察官聲請以簡易判決處刑之案件，經法院認為有第四百
    五十一條之一第四項但書之情形者，應適用通常訴訟程序審
    判之，刑事訴訟法第四百五十二條定有明文；且對於簡易判
    決之上訴，準用刑訴法第三編第一章及第二章之規定，管轄
    第二審之地方法院合議庭受理簡易判決上訴案件，應依通常
    程序審理。其認案件有刑訴法第四百五十二條之情形者，應
    撤銷原判決，逕依通常程序為第一審判決，法院辦理刑事訴
    訟簡易程序案件應行注意事項第十四項亦有規定；本件原審
    依承辦檢察官聲請簡易判決處刑，對被告以傷害罪論罪科刑
    ，經本院撤銷原判決，改判被告無罪，已詳如前述，足認檢
    察官聲請簡易判決處刑為不適當，而有刑事訴訟法第四百五
    十一條之一第四項但書第三款之情形，故依前揭規定，應由
    本院合議庭逕依通常程序審理後，自為第一審判決，檢察官
    如不服本判決，仍得於法定上訴期間內，向管轄之第二審法
    院提起上訴，附此敘明。
據上論斷，應依刑事訴訟法第四百五十五條之一第三項、第四百
五十二條、第三百六十九條第一項前段、第三百六十四條、第三
百零一條第一項，判決如主文。
本案經檢察官丙○○到庭執行職務。
中　　華　　民　　國　　九十四　　年　七　月　  十二　日
                  刑事第六庭    審判長法　官 蔡國卿
                                      法  官 楊筑婷
                                      法  官 陳君杰
以上正本證明與原本無異。
如不服本判決，應於判決送達後十日內，向本院提出上訴狀。
中　　華　　民　　國　　九十四　　年　七　月　  十二　日
                                      書記官 陳昱良
